【裁判字號】    90,易,543
【裁判日期】    901031
【裁判案由】    竊佔
【裁判全文】
臺灣士林地方法院刑事判決                            九十年度易字第五四三號
    公  訴  人  臺灣士林地方法院檢察署檢察官
    被      告  甲○○
右列被告因竊佔案件，經檢察官提起公訴（九十年度偵續字第六三號），本院判決如
左：
    主  文
甲○○意圖為自己不法之利益，而竊佔他人之不動產，處有期徒刑貳月，如易科罰金
以參佰元折算壹日。緩刑貳年。
    事  實
一、緣臺北縣淡水鎮○○段三一三地號、三一五地號土地為臺北市政府所有，而由臺
    北大眾捷運股份有限公司（以下稱臺北捷運公司）承租後設置為臺北縣淡水鎮捷
    運站旁大客車停車場而管理使用。詎甲○○為辦理其母之喪事，竟未經臺北捷運
    公司之同意，而意圖為自己不法之利益，僱請不知情之工人於民國八十九年八月
    三十日上午十時許起，開始在上開停車場如附圖斜線所示之區域搭設棚架以搭建
    靈堂而予以竊佔。嗣於同日晚間七時三十分許靈堂尚未搭建完成之際，為臺北捷
    運公司職員張宏椿行經該處發現後，遂會同臺北捷運公司淡水捷運站站長楊志能
    及捷運警察許世農前往現場向當場搭建之工作人員要求轉告甲○○停止搭建，及
    將已搭設之棚架拆除，並於當晚九時許，甲○○到達現場時，再度要求甲○○自
    行拆除，惟為甲○○拒絕。復於同年八月三十一日下午四時許，臺北捷運公司職
    員劉文麒再去電要求甲○○，請其自行拆除靈堂，否則將派人強制拆除，詎王宏
    祺仍以靈堂已搭建完成為由，拒絕拆除，臺北捷運公司為保其權利，即於同日下
    午六時許，派遣劉文麒、李宏榮、朱芳苓等人前往現場，擬強制拆除靈堂，惟為
    避免造成雙方衝突而作罷，嗣李宏榮又再電告甲○○，要求於八十九年九月一日
    下午六時前拆除，否則將移送法辦，惟甲○○仍置之不理，而及至八十九年九月
    十七日喪事辦理完畢止，甲○○始將靈堂自行拆除。
二、案經臺北大眾捷運股份有限公司告訴由臺北縣警察局淡水分局報告臺灣士林地方
    法院檢察署檢察官偵查起訴。
    理  由
一、訊據被告甲○○固不否認有未經同意於附圖所示臺北捷運公司管領之停車場內搭
    建靈堂之行為，惟矢口否認有何竊佔之犯意，辯稱：不知該地為何人所有，在事
    前曾委請民意代表向捷運公司要求承租等語。惟查：
  (一)有關系爭土地為臺北市政府所有而出租予臺北捷運公司管領使用，而被告為辦理
    其母喪事而擅自搭設靈堂佔用系爭土地，並迭經要求停止搭設、拆除均遭拒絕等
    事實，業據證人吳俞陵於警訊、偵查及本院調查時、證人張宏樁、洋智能於偵查
    及本院審理時、證人李宏榮、陳文福、許奮鬥、陳後先、朱芳苓、劉文麒於偵查
    中證述詳明，且有財產租賃契約書影本、現場照片四張、佔用位置圖、土地所有
    權狀影本、臺北市政府捷運工程局函、站務通報紀錄、捷運廣場出租須知等附卷
    可佐，堪認為真實。而被告上開行為，乃將如附件現場圖所示斜線區域以鋼架搭
    設靈堂圍起充為辦理喪事使用，此有上開卷附現場照片四幀為憑，是其行為以足
    以排除真正權利人對於該土地之正常使用管領權利亦堪認定。
  (二)被告雖以上情執辯，然本院以：
  (1)刑法第三百二十條第二項竊佔罪，係以意圖為自己不法利益為構成要件，本案被
    告佔用系爭土地其意雖僅在短期搭設靈堂辦理喪事，然被告因該行為業已取得佔
    用期間使用系爭土地之「利益」仍可以認定，無礙於犯罪構成要件之該當。
  (2)被告雖稱不知該地為何人所有云云，然另一方面卻又一再陳稱曾委託民意代表向
    臺北捷運公司淡水站洽談租借事宜，是顯然對於系爭停車場為臺北捷運公司所管
    領使用早有明知，此部分所辯已屬不能採取。而被告雖稱曾託人代為洽談租借事
    宜，然有關被告實際將開始佔用系爭土地之時間，淡水捷運站人員尚非明知而不
    加阻止，則被告竊自指使不知情之工人搭建靈堂，仍屬趁權利人不知而予以佔用
    ，不影響於犯罪之成立。
  (3)被告雖陳稱曾委託民意代表向臺北捷運公司淡水站人員洽談租借事宜，然該等要
    求，業經以與規定不符為由明白拒絕，此為證人許奮鬥、陳文福證述明確，而被
    告雖另稱受託洽談之人未將洽商結果告知，然被告於未經同意前，即執意於系爭
    土地上搭設靈堂，事實上亦不否認並不知是否獲得同意，則就佔用系爭土地之行
    為，於其主觀認識上即難認為有何合法權源之基礎。況於搭設過程中，臺北捷運
    公司人員亦曾先後前往現場要求轉告被告及直接向被告本人拒絕同意使用，並要
    求停止搭設及拆除，惟被告均置之不理，是其對於其行為乃屬不法即不得謂為無
    認識，竟仍執意為之，渠為有故意可以認定，不能僅因其原有租借之意，逕認為
    並無不法之意圖及犯罪之故意。
  (三)綜上，本件事證明確，被告犯行洵足認定，應予依法論科。
二、核被告所為，係犯刑法第三百二十條第二項、第一項竊佔罪。被告利用不知情之
    工人搭設靈堂而為前揭犯行，係間接正犯。爰審酌本案被告係為其亡母辦理喪事
    而搭設靈堂之目的、動機及其素行、生活狀況、智識程度、所生危害、犯罪後態
    度等一切情狀，量處如主文所示之刑。又被告行為後，刑法第四十一條業於九十
    年一月十日修正公布，同年月十二日生效，舊法規定犯最重本刑三年以下有期徒
    刑以下之刑之罪，而受六個月以下有期徒刑或拘役之宣告，因身體、教育、職業
    、家庭之關係或其他正當事由，執行顯有困難者，得易科罰金，修正後刑法第四
    十一條第一項規定，凡犯最重本刑五年以下有期徒刑以下之刑之罪，而受六個月
    以下有期徒刑或拘役之宣告，均得易科罰金，比較新舊法之規定，以修正後之新
    法有利於行為人，自應依刑法第二條第一項前段規定，適用裁判時之新法，併予
    宣告易科罰金之折算標準。另本院以被告雖於民國七十四年間曾因違反槍砲彈藥
    刀械管制條例案件，經臺灣臺北地方法院判處有期徒刑一年七月確定，而於七十
    六年四月十八日執行完畢，然其於五年內未曾受有期徒刑以上刑之宣告，且嗣後
    業與臺北捷運公司達成和解賠償損害，此有臺北市議會市民服務中心協調會議紀
    錄一份附卷可按，且經證人吳俞陵證述無誤，其經此偵、審教訓及刑之宣告，當
    知所警惕而無再犯之虞，爰併宣告緩刑二年以啟自新。
據上論斷，應依刑事訴訟法第二百九十九條第一項前段，刑法第二條第一項前段、第
三百二十條第二項、第一項、第四十一條第一項前段、第七十四條第二款，罰金罰鍰
提高標準條例第一條前段、第二條，判決如主文。
本案經檢察官黃惠玲到庭執行職務
中      華      民      國      九十      年      十    月    三十一    日
                                  臺灣士林地方法院刑事第一庭
                                          法  官
右正本證明與原本無異。
如不服本判決，應於判決送達後十日內，向本院提出上訴狀。
                                          書記官
中      華      民      國      九十      年      十    月    二十八    日
附錄本案論罪科刑法條：
刑法第三百二十條


司法院資訊處製作；財團法人民間司法改革基金會備份。
